臺灣臺南地方法院刑事裁定　　　　　　　96年度易字第1494號
公　訴　人　臺灣臺南地方法院檢察署檢察官
被　　　告　乙○○
右列被告詐欺案件，經檢察官聲請簡易判決處刑（96年度偵字第
5856號），經本院受理後（96年度簡字第2043號），認為不宜以
簡易判決處刑，改依通常程序審理，判決如下：
    主  文
乙○○無罪。
    事  實
壹、檢察官之說法（公訴意旨）略以：
    被告乙○○可預見申請行動電話門號交付他人使用，可能將
    被犯罪集團作為詐財與其他犯罪之聯絡工具，竟基於幫助不
    詳姓名人士詐騙金錢之不確定故意，於民國95年間，在不詳
    地點，將其向臺灣大哥大股份有限公司申請之門號00000000
    00號交付真實姓名年籍不詳之詐騙集團成員。嗣該詐騙集團
    成員即共同基於意圖為自己不法所有之犯意聯絡，於民國95
    年12月間向告訴人丁○○佯稱欲出租房屋，並以被告所申請
    之上開門號為聯絡電話，致告訴人丁○○陷於錯誤，而於95
    年12月14日上午11時許，交付新台幣（下同）2萬元予真實
    姓名年籍不詳之詐騙集團成員。嗣告訴人發覺有異，始知受
    騙。因認被告涉有刑法第339條第1項之幫助共同詐欺取財犯
    嫌云云（公訴意旨載為幫助詐欺）。
貳、檢察官認為被告涉有上開罪嫌之依據：
    本件公訴人認被告涉有上開犯行，無非以前開事實有證人即
    告訴人丁○○於警詢中之證訴、臺灣大哥大電信通聯調閱查
    詢單一紙及告訴人簽訂之房屋租賃契約書一紙，為其論據。
參、被告之辯解：
    被告經傳未到，惟其前於簡易程序中固不否認有向臺灣大哥
    大公司聲請上開門號之事實，惟堅決否認有何幫助詐欺之犯
    行，辯稱：該門號是預付卡，申請後置於機車置物箱內，尚
    未使用前即遭人竊取，並未將該預付卡交予詐騙集團等語。
肆、程序事項（證據能力有無之認定）：
    按被告以外之人於審判外之陳述，雖不符前四條之規定，而
    經當事人於審判程序同意作為證據，法院審酌該言詞陳述或
    書面陳述作成時之情況，認為適當者，亦得為證據。當事人
    、代理人或辯護人於法院調查證據時，知有第159條第1項不
    得為證據之情形，而未於言詞辯論終結前聲明異議者，視為
    有前項之同意，刑事訴訟法第159條之5第1、2項分別定有明
    文。查本件被告於本院審理程序時未到庭，其於本院簡易案
    件審理時亦未爭執證人即告訴人丁○○警詢中之證詞，暨其
    他書證、物證之證據能力，亦迄未於本案言詞辯論終結前聲
    明異議，則依刑事訴訟法第159條之5規定，視為被告已同意
    援引作為證據，且經本院審酌該等言詞陳述作成時之情況及
    證據取得過程等節，認為上開證據，均有證據能力，可以作
    為認定事實有無之依據。
伍、本院認為被告無罪之理由：
  一按告訴人之告訴，本以使被告受刑事追訴為目的，故其陳述
    是否與事實相符，自應調查其他證據，以資審認，苟其所為
    攻擊之詞，尚有瑕疵，則在此瑕疵未予究明以前，即不能遽
    採為斷罪之基礎，最高法院69年度台上字第1531號判決要旨
    可資參照。又按事實之認定，應憑證據，如未能發現確實之
    證據，或證據不足以證明，自不能以推測或擬制之方法以為
    裁判基礎；再犯罪事實所憑之證據，無論係直接證據或間接
    證據，其為訴訟上之證明，須於一般人均不致有所懷疑而得
    確信為真實之程度，始得據為有罪之認定，倘其證明尚未達
    此程度而尚有合理之懷疑存在時，本諸無罪推定原則，自應
    為被告無罪之諭知；又被告否認犯罪事實所持辯解縱使不能
    成立，除非有確實證據足以證明對於被告犯罪已無合理之懷
    疑外，不能遽為有罪之認定；刑事訴訟法規定被告有緘默權
    ，被告基於不自證己罪原則，既無供述之義務，亦不負自證
    清白之責任，不能因被告未能提出證據資料證明其無罪，或
    對於被訴之犯罪事實不置可否，即認定其有罪，九十二年度
    台上字第二五七○號判決首揭此旨。故被告否認犯罪事實所
    持之辯解縱使不能成立，如無積極證據足以證明其犯罪行為
    ，自不能以推測或擬制之方法以為裁判之基礎，此即為無罪
    推定原則之宗旨所在。為貫徹此原則，檢察官對於被告之犯
    罪事實，應負實質舉證責任。修正後刑事訴訟法第一百六十
    一條第一項規定「檢察官就被告犯罪事實，應負舉證責任，
    並指出證明之方法」，明訂檢察官舉證責任之內涵，除應盡
    「提出證據」之形式舉證責任外，尚應「指出其證明之方法
    」，用以說服法院，使法官「確信」被告犯罪構成事實之存
    在。此「指出其證明之方法」，應包括指出調查之途徑，與
    待證事實之關聯及證據之證明力等事項，最高法院九十一年
    度第四次刑事庭會議明揭其旨。
  二本院之判斷：
    (一)本件之爭點：
      查本件告訴人丁○○於95年12月10日，在臺南縣永康市○
      ○街公佈欄上，看見房屋出租公告，而循公告上所載之聯
      絡電話0000000000號詢問，欲租用臺南縣永康市○○街75
      巷3號之房屋，經一姓名不詳年籍、自稱「洪英文」之男
      子與之訂立租賃契約，並向告訴人預收2萬元元租金，事
      後發現該屋係戊○○所有，且未貼出租公告，告訴人始發
      現受騙，循線始知該電話門號係被告申請之預付卡門號一
      節，為被告所不否認，惟否認將申請門號交予詐騙集團使
      用之幫助共同詐欺犯行。從而，本件之爭點應係被告是否
      有將向臺灣大哥大公司所申請之0000000000號預付卡門號
      交予詐欺其團使用，以及詐騙集團以被告申請之電話門號
      作為聯絡工具是否構成施行詐術。
    (二)經查：
      1.上揭告訴人被害之事實，業據被害人丁○○於警詢中指
        述綦詳，與證人戊○○於警詢時供述相符，復有被害人
        臺灣大哥大電信通聯調閱查詢單一紙、告訴人簽訂之房
        屋租賃契約書一紙附卷可參，足證被害人丁○○係因詐
        騙集團之人以被告所申請之上開門號為聯絡工具，向告
        訴人佯稱欲出租房屋，因而陷於錯誤，進而交付2萬元
        予詐騙集團成員，其確受有財產上之損害，固堪認定。
      2.次查，除上開證卷外，並無其他積極證據足以認定被告
        有將其申請之門號預付卡交予詐騙集團使用，公訴人就
        此部分未能舉證以實其說。
      3.再查：
        (1)惟按詐術者，指於客觀上足令人因而陷入錯誤之欺罔
          手段。本罪之詐術施用行為，兼指以積極欺罔之手段
          使人陷於錯誤，以及消極地利用他人錯誤而使其為財
          產處分之行為。查本件被害人之被詐財，係因誤信施
          詐者要出租房子，乃支付租金所致，業如上述，然行
          動電話門號一般僅係用來連絡工具之用，揆諸上開說
          明，非屬客觀上足令人因而陷入錯誤之欺罔手段，而
          與刑法第339條第1項詐欺罪之施行詐術構成要件不符
          ，是詐騙集團成員單純利用被告之電話門號聯絡被害
          人之行為，核與刑法第339條第1項之詐欺罪構成要件
          不符。
        (2)又按從犯，係採共犯從屬性說，從屬於正犯而成立。
          故必正犯實行犯罪，始有從犯。查詐騙集團成員利用
          被告之電話門號聯絡被害人之部分，既不成立刑法第
          339 條第1項詐欺取財罪，業如上述，是依上開說明
          ，正犯就此部分不成立犯罪，則從犯亦無成立犯罪之
          可能，是被告亦不成立刑法第30條第1項、第339條第
          1項之幫助詐欺取財罪。
        (3)又被告於本院審理時辯稱：「其所申請之上開電話之
          平常用途在聯絡工作，其在工地中使用」、「其有二
          個電話，所以其老闆有無以這個電話連絡不一定」、
          「這個電話後來在台南市被偷，時間不知道」等語（
          見本院卷96年度簡字第2043號頁13、14）。雖然未能
          說明被告申請之預付卡失竊時間、地點，惟按現今社
          會人士或為節省通話費率、或因附贈手機、通話費率
          、或因其他關係（任職電信公司的親友業績壓力等）
          ，而同時擁有二個以上手機、門號，因易付卡價值輕
          微、方便申請，而使用者日眾，此為一般社會通常經
          驗法則，從而，縱使被告不知道或未能說明易付卡失
          竊之時間、地點，查被告遺失預付卡，固然未報警處
          理，惟被告因易付卡價值甚低不在意被偷而未報警處
          理之行為，核與上開經驗法則並不違背。因此，上述
          系爭電話門號預付卡被竊可能性即無從絕對排除。從
          而，依公訴人以之為憑之證人即告訴人丁○○於警詢
          中之證述、臺灣大哥大電信通聯調閱查詢單一紙、告
          訴人簽訂之房屋租賃契約書一紙，經調查後所呈現的
          結果，並不能排除被告抗辯事實成立的可能性，此項
          證據固然可以用於證明被告辯解可信度不足。但若用
          以排除被告辯解的存在可能性，則顯然不夠充份。公
          訴意旨所指被告將該0000000000門號之預付卡交予詐
          欺集團使用之犯行，並無任何積極證據用以證明，從
          而，揆諸上開最高法院判決要旨，自應為被告有利之
          認定。
陸、綜上所述，本件詐騙集團以被告申請之電話門號作為聯絡之
    用非屬詐術，業如上述，且並無任何積極證據足資證明被告
    有將0000000000門號之預付卡交予詐欺集團使用，是亦無證
    據足以證明被告具有幫助詐欺集團詐騙金錢之不確定故意，
    自難僅憑上開門號為被告所申請，及告訴人丁○○於警詢中
    之證訴、臺灣大哥大電信通聯調閱查詢單一紙、告訴人簽訂
    之房屋租賃契約書一紙，遽認被告成立幫助詐欺取材罪，是
    本件尚未達到通常一般之人均不致有所懷疑，而得確信其為
    真實之程度者，而有合理之懷疑存在，致無從為被告涉有上
    開犯行之確信，且本院依調查所得之證據，亦查無其他積極
    證據足資證明被告有幫助詐欺取財之犯行，揆諸前述說明，
    是被告被訴上開罪名不能證明，依法應為無罪判決之諭知。
據上論斷，應依刑事訴訟法第452條、第301條第1項，判決如主
文。
本案經檢察官丙○○偵查後聲請簡易判決處刑；檢察官甲○○到
庭執行職務。
中　　華　　民　　國　　96　　年　　12　　月　　26　　日
　　　　　　　刑事第二庭    審判長法官　蘇義洲
                                  法官  徐文瑞
                                  法官  洪士傑
以上正本證明與原本無異
如不服本判決應於收受本判後10日內向本院提出上訴書狀，並應
敘述具體理由。如未敘述上訴理由者，應於上訴期間屆滿後20日
內向本院補提理由書狀（均須按他造當事人之人數附繕本）「切
勿逕送上級法院」。
  　　　　　　　　　　　　　　　書記官　王政煌
中　　華　　民　　國　　96　　年　　12　　月　　27　　日
